【裁判字號】    98,台再,46
【裁判日期】    980827
【裁判案由】    請求宣告確定判決准予強制執行
【裁判全文】
最高法院民事判決                九十八年度台再字第四六號
再 審原 告  上友工業股份有限公司
法定代理人  甲○○
訴訟代理人  黃國鐘律師
再 審被 告  德商萬寶龍文具有限公司（Montblanc-Simplo
            GmbH）
法定代理人  乙○○Lutz .
法定代理人  丙○○Hans-.
訴訟代理人  邵瓊慧律師
            鍾薰嫺律師
上列當事人間請求宣告確定判決准予強制執行事件，再審原告對
於中華民國九十八年一月十五日本院判決（九十八年度台上字第
八○號），提起再審之訴，本院判決如下：
    主  文
再審之訴駁回。
再審訴訟費用由再審原告負擔。
    理  由
本件再審原告主張本院九十八度台上字第八○號確定判決（下稱
原確定判決）有民事訴訟法第四百九十六條第一項第一款適用法
規顯有錯誤、同條項第二款判決理由與主文矛盾、同條項第五款
當事人於訴訟未經合法代理違法之情形，提起再審之訴，係以：
再審被告於原確定判決前之第一、二審判決均未經合法代理，未
適用承受訴訟之程序規定，而當然違背法令，原確定判決竟未依
民事訴訟法第四百六十九條規定予以廢棄，顯有適用法規錯誤之
情形。又再審被告持以准予強制執行者係禁制令，為本案訴訟前
之假處分，不應在承認裁判之列。又再審被告所持關於訴訟費用
之裁定實僅為證明書，未表明訴訟費用計算之項目及理由，且將
我國法所未承認之對造律師費算入，亦有違我國之公共秩序，而
有未適用民事訴訟法第四百零二條第一項第三款規定之顯然錯誤
。又英國與我國欠缺國際相互承認，依民事訴訟法第四百零二條
第四款規定，亦不應承認其效力。又本件並無任何侵權行為，再
審被告亦非請求准許執行判決，又有適用涉外民事法律適用法第
九條規定錯誤之情事。是原確定判決有民事訴訟法第四百九十六
條第一項第一款之適用法規顯有錯誤之再審事由云云，為其論據
。
惟按民事訴訟法第四百九十六條第一項第一款所謂適用法規顯有
錯誤，係指確定判決所適用之法規顯然不合於法律規定，或與司
法院現尚有效及大法官（會議）之解釋，或本院現尚有效之判例
顯有違反，或消極的不適用法規顯然影響裁判者而言。又第三審
為法律審，其所為判決係以第二審判決所確定之事實為基礎。故
上揭所謂「適用法規顯有錯誤」，對第三審判決言，應以該判決
依據第二審判決所確定之事實而為之法律上判斷，有適用法規顯
有錯誤之情形為限。從而第二審法院取捨證據、認定事實及解釋
契約之職權行使，是否妥當，與第三審判決適用法規是否顯有錯
誤無關。次按當事人依民事訴訟法第四百九十六條第一項第五款
之規定提起再審之訴，應僅限於代理權欠缺之一造當事人始得為
之。他造當事人不得據為再審原因。又按同條項第二款所謂：判
決理由與主文顯有矛盾，係指判決依據當事人主張之事實，認定
其請求或對造抗辯為有理由或無理由，而於主文為相反之諭示，
且其矛盾為顯然者而言。本件前訴訟程序第二審以：再審被告前
以該公司智慧財產權副法務長費馬克（Marc Frisanco ）為法定
代理人起訴，業經其於該第二審審理中之民國九十五年六月十四
日提出二位執行董事Lutz Bethge（乙○○）及Wolff Heinrichs
dorff （伍夫瀚）所簽署經認證之聲明書，聲明費馬克自始即有
權代理再審被告提起本件訴訟，已屬承認費馬克所為之訴訟行為
，故法定代理權縱有欠缺，亦應認已補正，並溯及於行為時發生
效力。系爭英國確定判決及裁定應屬真正，並經確定，有經我國
駐英代表處認證之確定判決、禁制令、確定裁定、英國最高法院
估費處法官所出具證明該訴訟費用裁定影本與留存於英國最高法
院估費處原本一致之證明書等件可證。依民事訴訟法第三百五十
六條但書規定，上開外國公文書即應推定為真正。再審原告雖否
認其真正，惟未舉證以實其說，自不足採。又修正前民事訴訟法
第四百零二條規定得請求承認及准予強制執行之外國裁判，不限
於判決，凡就解決私法上權利義務爭執而為之終局裁判行為，而
當事人已不能以通常聲明不服之方法，請求予以廢棄或變更者，
即屬之，至於其使用之名稱如何，例如判決、裁定、判斷或命令
等，皆非所問。況九十二年九月一日修正施行之民事訴訟法，新
增第四百零二條第二項規定：「前項規定，於外國法院之確定裁
定準用之」，更見一斑。而系爭英國確定裁定係經法院詳細計算
訴訟費用後，對外公開，給予再審原告提出異議之機會，於異議
期限屆滿後，因再審原告未異議，再審被告始提出「未受異議費
用證明」申請，經法院核可而核發，即具裁判效力。再者，本件
係因商標侵害之侵權行為涉訟，而英國為侵權行為地，則英國法
院就再審被告之商標專用權在其境內受再審原告侵害，應有國際
管轄權。依英國確定判決所載，該案件審理時，再審原告有委任
訴訟代理人進行辯論，且其總經理曾親自出庭應訊，並無未應訴
情事；至英國確定裁定，屬該侵權訴訟之附帶程序，僅須對受不
利裁判者，已賦與程序權保障，縱再審原告未應訴，上開裁定效
力仍不受影響。又基於各國就他國法院確定判決之承認程序已然
確立之「禁止實質再審查」原則，須承認外國法院確定裁判之結
果，將牴觸我國法秩序或倫理秩序之基本原則或基本理念時，始
例外地排除該裁判在我國之效力；本件並無證據顯示再審原告之
商標是否與再審被告之著名商標近似，在我國曾經訴訟或評決確
定，則英國法院確定判決認定再審原告之註冊商標構成侵害再審
被告著名商標，即難謂有何違背我國公共秩序之問題。而律師費
用是否包含於訴訟費用中，難認涉及我國法秩序或倫理秩序之基
本原則，且各國訴訟就律師費用是否當然包括於訴訟費用中，規
定亦不盡相同，基於國際相互尊重，自不應僅因外國就訴訟費用
構成之內容與我國有若干差異，即遽以公序為理由排斥外國確定
判決。此外，依司法院廳民一字第○四二四七號函所示，英國
高等法院王座法庭商事法院曾於一九九六年（一九九五年第一八
八七號）裁定中承認我國台灣高等法院高雄分院及最高法院判決
之效力，足認我國與英國相互承認他方之確定判決。綜上所述，
系爭英國確定判決及裁定並無民事訴訟法第四百零二條規定不認
其效力之情形，再審被告據以請求承認該確定判決及該確定裁定
准予強制執行，為有理由。原確定判決認第二審判決於法尚無違
背，並說明依民事訴訟法第四十八條、德國「商法典」第九條第
三項（Sect.9 para 3HGB）及第十五條第二項、德國「有限責任
公司法」第三十五條第二項第二款規定（ Sect.35 para2phrase
2GmbHG），依再審被告公司商業登記資料所載，其公司代表人係
採「共同代表權」制，得由兩名執行董事或一名執行董事與一名
授權代表為公司代表人。茲再審被告以二名執行董事即Lutz Bet
hge及Wolff Heinrichsdorff 代表公司，先於二○○六年五月二
十四日出具宣誓證明書，表明起訴之原法定代理人費馬克具有代
表再審被告之職權，已見該公司代表人並未否認由費馬克任法定
代理人所提起之本件訴訟；嗣於原審言詞辯論終結後、判決宣示
前之九十七年三月六日，再審被告更補正上開二人為法定代理人
，並出具委任狀，嗣Wolff Heinrichsdorff部分再由公司商業登
記資料所記載商業全權代理權人 Hans-Hubert H- atje承受，仍
與上揭公司章程規定無悖，自應認溯及於起訴行為時發生效力，
是並無再審原告所指再審被告於訴訟未經合法代理之情事。因而
駁回再審原告之第三審上訴，核無適用法規顯有錯誤及判決理由
與主文顯有矛盾之情形。再者，再審原告亦不能以再審被告之法
定代理權有欠缺，依民事訴訟法第四百九十六條第一項第五款之
規定提起再審之訴。再審原告據以提起本件再審之訴，非有理由
。
據上論結，本件再審之訴為無理由。依民事訴訟法第七十八條，
判決如主文。
中    華    民    國  九十八  年    八    月  二十七  日
                      最高法院民事第七庭
                          審判長法官  劉  福  聲
                                法官  鄭  玉  山
                                法官  黃  義  豐
                                法官  袁  靜  文
                                法官  高  孟  焄
      本件正本證明與原本無異
                                      書  記  官
中    華    民    國  九十八  年    九    月    九    日
                                                      v


司法院資訊處製作；財團法人民間司法改革基金會備份。
